臺灣板橋地方法院交通事件裁定　　　　94年度交聲字第1793號
原處分機關　交通部公路總局臺北區監理所
異　議　人
即受處分人　甲○○
上列受處分人因違反道路交通管理處罰條例案件，對於交通部公
路總局臺北區監理所九十四年八月十九日所為之裁決處分（處分
案號：北監自裁字裁四０─ACU 五六四一七六號）聲明異議，本
院裁定如下：
    主  文
異議駁回。
    理  由
一、聲明異議意旨略以：受處分人即異議人甲○○於民國九十四
    年四月二十日十二時十分許，固有駕駛車牌號碼EP—七０五
    七號自用小客車，行經臺北市○○路與園區街○○○路口處
    ，然當時異議人係以左手駕車，右手手肘倚靠於右前座椅背
    上，以右手掌支撐頭部之姿勢駕駛前開自用小客車，並無駕
    車時，使用手持式行動電話進行通話之違規行為，卻遭臺北
    市政府警察局南港分局警員開單舉發，移送機關即交通部公
    路總局臺北區監理所經查證後，仍認異議人前述違規事實明
    確，而依道路交通管理處罰條例第三十一條之一第一項之規
    定，裁處罰鍰新台幣三千元。故異議人不服該裁處，乃提起
    本件異議云云。
二、按汽車駕駛人於行駛道路時，使用手持式行動電話進行撥接
    或通話者，處新臺幣三千元罰鍰，道路交通管理處罰條例第
    三十一條之一第一項定有明文。
三、經查：
（一）本件受處分人即異議人陳萬均於九十四年四月二十日十二
      時二十分許，駕駛車牌號碼EP－七０五七號自用小客車，
      行經臺北市○○路與園區街○○路口處時，有手持行動電
      話通話之違規事實，有臺北市政府警察局北市警交大字第
      ACU 五六四一七六號舉發違反道路交通管理事件通知單一
      紙附卷可參，另證人即當日舉發本違規事件之臺北市政府
      警察局南港分局交通分隊警員余學仁於本院調查時到庭具
      結證稱：「是我舉發的‧‧異議人當時駕車從園區街由西
      向南轉到三重路，就在園區街○○○路口那邊，我看到異
      議人左前車窗沒有關上，我看到他的左手手持行動電話，
      當時警車就是在三重路跟園區街口，正巧看到異議人從園
      區街由西往東行駛，當時是白天，光線很好，是晴天，我
      看到異議人手持行動電話駕車的時候，距離不遠，約是一
      部自用小客車的長度，距離不會很遠，他開車開得很慢」
      、「（問：你上前去攔下異議人時，他當時還在通話？）
      是的，我確定他當時還是以左手持行動電話正在通話」等
      語（詳本院九十四年十月十二日訊問筆錄），並有證人余
      學仁所繪製之現場圖一紙附卷可佐，則以案載違規時間既
      係白天且天氣晴朗、光線明亮，另證人余學仁所在位置距
      離異議人甚近，且異議人所駕駛之自用小客車左前車窗復
      未關上等情觀之，證人余學仁應無誤看或誤為判斷之可能
      。況證人余學仁係於巡邏途中，偶然發現本件違規事實，
      衡情應無設詞攀誣，或虛構違規事實以陷害異議人之可能
      ，另以警員執行公務時，本身即受有行政懲處責任之監督
      ，且其到庭具結作證，更係以刑事責任擔保其證言之真實
      性，故證人余學仁警員之前開證述內容，以及其所紀錄舉
???發之本件違規事實，應無不可採信之處。從而，異議人有
???於前述時、地，駕車行駛道路時，使用手持式行動電話進
???行通話之違規行為，應可認定。
（二）次按，交通勤務警察或依法令執行交通稽查任務人員，開
      單舉發違反道路交通管理處罰條例所列之違規事實，經公
      路主管機關或警察機關所為之裁決處罰，本質上為行政處
      分，係公務員基於職務上權力，依法就特定之具體事件所
      為，並具有公法上效果之單方行政行為。而根據公務員為
      公法上行為具有公信力之原則，該行政處分當可被推定為
      真正，且其據以依法處分之事實認定，亦應可推定為正確
      無誤，故本此公信原則，立法者乃於道路交通管理處罰條
      例及高速公路交通管制規則中制定相關規定，使交通勤務
      警察或依法令執行交通稽查任務人員，在特殊情形下，當
      場不能或不宜攔截製單舉發時，得當機處置而逕行舉發（
      參見道路交通管理處罰條例第七條之二及高速公路交通管
      制規則第二十六條等規定），以達成維護交通秩序及公共
      安全之行政目的。反之，若謂公務員之一切行政行為，均
      需預留證據以證明其為真實，則國家行政勢必窒礙難行，
      且相關行政目的亦難達成，故刑事訴訟法就犯罪證據有關
      之規定中，與屬行政秩序罰之交通違規裁罰本旨不合之部
      分，自不在準用之列。從而，交通違規行政爭訟之舉證責
      任原理，應非如刑事案件中，必須超越任何合理懷疑，始
      可為有罪判決之嚴格程度，而係應與民事訴訟之舉證責任
      原理相類似，亦即應就行政機關與人民所各自主張有利於
      己之事實，分配其應盡之舉證責任，而非逕予準用刑事訴
      訟上之「無罪推定」原則，此觀諸行政訴訟法第一百三十
      六條，規定行政訴訟程序準用民事訴訟法第二百七十七條
      舉證責任分配原則之立法意旨，即可明瞭。基此，受處分
      人即異議人甲○○雖極力辯稱：其並無原處分意旨所稱之
      違規行為云云。然其並未就其未於本件案載違規時、地，
      持手持式行動電話通話之事實，提供任何可資調查之事證
      ，以佐證其所辯之內容是否真實，亦未就本件執勤警員之
      舉發有誤，提出明確事證以供調查，且本院亦查無其他任
      何相關證據，足資證明本件執勤警員確有捏造事實違法取
      締之情事，故證人余學仁警員本其維護交通秩序、安全職
      責所為之本件舉發，自應受到合法、正確之推定。因之，
      異議人有於前述時、地，在行駛道路時，使用手持式行動
      電話進行通話之違規行為，應無疑義。
四、綜上所述，受處分人即異議人甲○○於上開時、地，有駕駛
    汽車於行駛道路時，使用手持式行動電話進行通話之違規行
    為既可認定，則原處分機關即移送機關交通部公路總局臺北
    區監理所，據此並引用上開道路交通管理處罰條例第三十一
    條之一第一項之規定，而裁處異議人罰鍰新臺幣三千元，於
    法即無不當，本件聲明異議為無理由，應予駁回。
五、據上論斷，應依道路交通案件處理辦法第十九條，裁定如主
    文。
中　　華　　民　　國　　94　　年　　10　　月　　25　　日
                  交通法庭     法　官  鄭燕璘
以上正本證明與原本無異
如不服本裁定應於送達後五日內向本院提出抗告狀
                                書記官  陳秀慧
中　　華　　民　　國　　94　　年　　10　　月　　28　　日
